【裁判字號】    97,簡上,8
【裁判日期】    970604
【裁判案由】    給付貨款
【裁判全文】
臺灣屏東地方法院民事判決               97年度簡上字第8號
上  訴  人  丙○○
訴訟代理人  孔福平  律師
被上訴人    甲○○
上列當事人間請求給付貨款事件，上訴人對於中華民國96年12月
12日本院96年度潮簡字第162 號第一審判決提起上訴，本院於民
國97年5 月21日言詞辯論終結，判決如下：
    主  文
上訴駁回。
第二審訴訟費用由上訴人負擔。
    事  實  及  理  由
一、原告起訴主張：被上訴人前向上訴人訂購龍蝦20箱，重量20
    0 公斤（下稱系爭龍蝦），價金新台幣（下同）204,500 元
    ，並約定於被上訴人受領貨物後，將貨款匯入上訴人彰化銀
    行東港分行帳戶。上訴人於民國95年11月22日傳真通知被上
    訴人寄貨事宜，當日即由被上訴人親自簽收送貨單受領貨品
    無誤，嗣於同年12月2 日傳真應收帳款對帳單明細表予被上
    訴人，載明客戶、貨品名稱、價金、運費等事項，請被上訴
    人核對後將貨款匯入上訴人彰化銀行東港分行之帳戶內，然
    被上訴人未依約匯款，竟由訴外人乙○○於同年月6 日寄發
    以王霞芳為發票人、華南商業銀行基隆分行為付款銀行、票
    號VC0000000 、發票日96年1 月10日、面額204,500 元之支
    票1 紙予上訴人，作為貨款之給付，上訴人認為此與兩造當
    初約定之付款方式有悖，故未提示，嗣後查悉該帳戶已被銀
    行列為拒絕往來戶。而被上訴人辯稱係向乙○○訂購龍蝦，
    乙○○再向上訴人訂購，並直接交付予被上訴人等語，與事
    實不符。兩造既已就貨品、種類、品質、數量、價金、交付
    方式、運費等事項，互為意思表示合致，買賣契約當然成立
    於兩造間。況乙○○雖曾與上訴人有交易往來，惟因貨款收
    取困難，早於3 年前上訴人即已拒絕乙○○之訂購，被上訴
    人亦因此才直接向上訴人訂貨。再者，被上訴人所提出之對
    帳單並未列明系爭貨品，對帳單之記載不實，為此提起本件
    訴訟，嗣不服一審敗訴判決，上訴並聲明：(一)原判決廢棄；
    (二)被上訴人應給付上訴人204,500 元及自95年12月1 日起至
    清償日止，按週年利率百分之5 計算之利息。
二、被上訴人則以：因客戶向被上訴人訂購龍蝦，被上訴人乃向
    訴外人上瑞海產有限公司負責人乙○○訂購龍蝦200 公斤，
    雙方約定價金204,000 元、運費500 元，合計為204,500 元
    ，乙○○乃向上訴人訂購龍蝦，並指定於95年11月22日送交
    予被上訴人收受。又上訴人之會計曾電詢貨款事宜，被上訴
    人表示係向乙○○所訂購，貨款應給付乙○○，上訴人當時
    並無異議，被上訴人亦未曾接獲上訴人之傳真。嗣於95年12
    月5 日被上訴人依乙○○傳真之對帳單，併同另筆貨款共計
    260, 400元匯入乙○○土地銀行正濱分行帳戶內，翌日乙○
    ○即寄發支票予上訴人以為貨款之給付。故本件應係被上訴
    人向乙○○訂購龍蝦後，乙○○再向上訴人訂貨，並指定送
    貨予被上訴人，故上訴人送貨予被上訴人係基於上訴人與乙
    ○○間所訂之第三人利益契約，即乙○○向上訴人訂貨，約
    定向被上訴人為給付，兩造間並無買賣契約關係存在。而被
    上訴人前雖曾與上訴人密集聯繫，係因兩造就買賣事項無法
    達成協議，被上訴人才轉向乙○○訂貨。又上訴人主張3 年
    前即已拒絕乙○○訂購，然為何於95年12月4 日傳真予乙○
    ○，且期間也與乙○○多次聯繫，又因乙○○之故而寄送龍
    蝦，顯然並非如上訴人所稱已拒絕與乙○○往來，而上訴人
    寄送貨物所載被上訴人地址名稱資料亦係多年前被上訴人所
    租冷凍庫，應係乙○○告知上訴人之故。系爭龍蝦買賣契約
    實非存在於兩造間，上訴人請求被上訴人給付貨款實無理由
    等語置辯，並聲明：上訴駁回。
三、本件之爭點厥為系爭龍蝦買賣契約之買受人究為被上訴人或
    是第三人乙○○？
四、本院就上述爭點審認如下：
  (一)按當事人主張有利於己之事實者，就其事實有舉證之責任，
    民事訴訟法第277 條定有明文。是上訴人主張被上訴人向其
    訂購龍蝦200 公斤，價金204,500 元，被上訴人應負有給付
    龍蝦貨款之義務，自應由上訴人就其有利於己之事實（系爭
    龍蝦買賣契約買受人為被上訴人之事實），負舉證責任。
  (二)被上訴人自95年11月間，多次以電話向上訴人訂購龍蝦，惟
    上訴人以其為詐騙集團，故均不允，此經上訴人自認在卷（
    本院卷31頁），至此兩造間就買賣龍蝦一事並無達成意思表
    示之合致，買賣契約並不成立，非謂兩造間曾多次聯絡即可
    推定買賣契約即告成立。
  (三)上訴人固主張送貨單上之收貨客戶係被上訴人所簽名，乃認
    為買賣契約之當事人即係兩造，惟，上訴人應將龍蝦運送至
    何處，買賣契約當事人本得自行約定，契約債務之履行係向
    買受人或第三人為之，究與係被上訴人或是第三人乙○○向
    上訴人定購系爭龍蝦乙節無必然關連，是上訴人主張被上訴
    人收受龍蝦即為買賣契約之買受人，即無足採；至上訴人曾
    將應收帳款對帳單明細傳真予被上訴人，並指定被上訴人應
    將貨款匯入上訴人之帳戶內一事，已為被上訴人所否認，況
    此與系爭龍蝦契約之締約當事人為何人亦無必然關連。
  (四)被上訴人辯稱伊向乙○○訂購龍蝦後，乙○○再向上訴人訂
    貨，業據提出台灣企銀活期儲蓄存款存摺影本（原審卷44頁
    ）為證，並經本院向台灣中小企業銀行調閱被上訴人交易明
    細（本院卷19頁）附卷可稽，其確於95年12月5 日將260,40
    0 元匯入乙○○之帳戶內，故被上訴人此辯，尚非無據；另
    被上訴人所提客戶對帳單（原審卷43頁），其上固無與本件
    系爭龍蝦相符資料，惟此非本院據以判斷系爭龍蝦為何人所
    訂購之基礎，上訴人本即經營水產零售批發（本院卷69頁）
    ，與他人訂購水產事屬平常，該對帳單上所載被上訴人與他
    人買賣海產資金往來資料，要與本件無涉。
  (五)就上訴人所提之電話通聯紀錄（原審卷72頁背）以觀，上訴
    人確曾於95年12月4 日傳真資料於乙○○經營之上瑞海產有
    限公司之傳真專線00-00000000 ，有電話通聯紀錄及上瑞海
    產有限公司信封上載之傳真專線附卷可佐；乙○○確曾將貨
    款204,500 元，寄發支票予上訴人，亦有上訴人所提之信封
    （原審卷73頁）及支票（原審卷74頁）等件，亦均無法佐證
    系爭龍蝦係由被上訴人所訂購。
  (六)綜上所述，上訴人主張系爭龍蝦係由被上訴人所訂購之事實
    ，於本院言詞辯論終結前，上訴人仍未能提出其他相關事證
    文書或積極事證以佐其說，則依據前揭說明，應由上訴人負
    擔舉證責任，否則即承受事實真偽不明之不利益，故上訴人
    主張，即難採取。
五、從而，上訴人依買賣契約，請求被告應給付其204,500 元及
    自95年12月1 日起至清償日止，按週年利率百分之5 計算之
    利息，為無理由，原審為上訴人敗訴判決，於法尚無不合，
    上訴人上訴意旨指摘原審判決不當，為無理由，應予駁回。
六、本件事證已臻明確，兩造其餘攻擊防禦方法及所提證據，經
    核於判決結果不生影響，不予逐一論駁，併此指明。
七、據上論結，本件上訴為無理由，依民事訴訟法436 條之1 第
    3 項、第449 條第1 項、第78條，判決如主文。
中    華    民    國    97    年    6     月    4     日
                  民事第二庭  審判長法官  阮世賢
                              法      官  胡晏彰
                              法      官  羅森德
以上為正本，係照原本作成。
本判決不得上訴。
                              書  記  官  蔣開屏
中    華    民    國    97    年    6    月    4     日


司法院資訊處製作；財團法人民間司法改革基金會備份。
